臺灣高雄地方法院刑事判決　　　　　　　95年度訴字第2768號
公　訴　人　臺灣高雄地方法院檢察署檢察官
被　　　告　乙○○
上列被告因毒品危害防制條例案件，經檢察官提起公訴（95年度
毒偵字第5490號），本院判決如下：
    主    文
乙○○施用第一級毒品，累犯，處有期徒刑拾月。扣案如附表一
編號4 、6 （表面析離後）所示數量之毒品、編號7 （檢體編號
605） 、8 所示之物品，均沒收銷燬之；編號2 、3 、6 、7 （
檢體編號596- 604）所示之物品，均沒收。又施用第二級毒品，
累犯，處有期徒刑柒月；扣案如附表一編號5 所示數量之毒品及
編號1 、9 、10所示之物品，均沒收銷燬之。應執行有期徒刑壹
年肆月，扣案如附表一編號4 、5 、6 （表面析離後）所示數量
之毒品，編號7 （檢體編號605） 、8 、1 、9 、10所示之物品
，均沒收銷燬之；編號2 、3 、6 、7 （檢體編號596-604） 所
示之物品，均沒收。
    事    實
一、乙○○前有（廢止前）麻醉藥品管理條例前科，再因施用毒
    品案件，經本院先後以89年度毒聲字第3329號、89年度毒聲
    字第4689號、89年度毒聲字第8941號裁定送觀察勒戒、強制
    戒治、停止戒治付保護管束，再因保護管束期間犯罪，經本
    院以90年度毒聲字第2646號裁定撤銷停止戒治，仍施以強制
    戒治，而於91年2 月12日執行強制戒治完畢後，轉執行有期
    徒刑出所；又因施用毒品、偽造文書等案件，分別經台灣高
    等法院高雄分院91年度上訴字第769 號、91年度上易字第18
    3 號判決，各判處有期徒刑1 年2 月、6 月確定，合併應執
    行有期徒刑1 年6 月，於91年2 月13日入監執行，並接續執
    行前麻藥案件之殘刑2 年9 月24日，而於94年10月11日因縮
    刑假釋出監，並於95年1 月9 日縮刑期滿假釋未被撤銷，以
    已執行論。詎其明知海洛因、甲基安非他命分別為行政院依
    毒品危害防制條例所公告列管之第一級、第二級毒品，不得
    施用、持有，竟基於施用第一級毒品海洛因、第二級毒品甲
    基安非他命之犯意，於民國95年6 月13日14時許，在其高雄
    市○○區○○路62巷18號21樓之1 租屋處內，以針筒注射血
    管方式施用海洛因、以自製吸食器燒烤煙霧吸食之方式施用
    甲基安非他命各1 次。嗣於同日16時40分許，員警持法院核
    發之搜索票前往乙○○位於高雄市○○區○○路62巷18號21
    樓之1 之租屋處執行搜索，當場在屋內查獲供其施用、預備
    施用上開二種毒品所用如附表一編號1 、2 、3 所示之物品
    ，復於同日17時30分許，在乙○○所使用、停放在高雄市苓
    雅區○○○路與自強三路口之車牌號碼ZN-5490 號自小客車
    內，查獲供其施用、預備施用，亦供其意圖販賣而持有（無
    法區分）之如附表一編號4 至10所示之毒品、物品（乙○○
    另犯意圖販賣而持有第一級毒品海洛因犯行部分，由檢察官
    另以95年度偵字第16286 號起訴，經本院95年度訴字第2698
    號判決處刑在案，未確定），進而將其逮捕，並帶回警局採
    尿送驗，結果均呈上開第一、二級毒品陽性反應，始查悉上
    情。
二、案經高雄市政府警察局移送臺灣高雄地方法院檢察署檢察官
    偵查起訴。
    理    由
壹、證據能力部分：
一、卷附高雄醫學大學附設醫院所出具之檢驗報告，係上開鑑定
    機關經本院依職權認有必要，將被告所有扣案如附表一所示
    之物送請鑑定，始行檢驗後製作、出具，並非於例常業務過
    程中必然、接續不斷製作之紀錄文書或證明文書，尚與刑事
    訴訟法第159 條之4 第2 款規定不合。惟觀諸前開檢驗報告
    之內容，係經該院專業人員就扣案之物品是否具有第一、二
    級毒品成分所為檢驗之結果為證明，並經檢驗人員簽名或蓋
    章出具，顯係檢驗人員基於其專業能力，於檢驗判斷後始行
    製作，且司法機關隨時可以函請就其檢驗方法說明，亦得就
    檢驗過程到庭為詳細分析立證、接受檢、辯、被告雙方對質
    、詰問，若有錯誤，甚易發現並糾正，而符合刑事訴訟法第
    208 條第1 項之機關鑑定規定，是該檢驗報告可信度甚高，
    屬於可信之特別情況下製作之文書，依刑事訴訟法第159 條
    之4 第3 款規定，認有證據能力。
二、再就卷附之高雄市政府警察局刑警大隊扣押筆錄、扣押物品
    目錄表、扣押物品收據/ 證明書、扣押物品清單、毒品案件
    嫌疑人尿液採證代碼對照表、高雄市立凱旋醫院濫用藥物尿
    液檢驗報告、法務部調查局鑑定通知書各1 份、查獲現場及
    扣案物品照片12紙、高雄醫學大學附設醫院檢驗報告27紙等
    資料之證據能力，均屬被告以外之人於審判外之書面陳述，
    公訴人、被告於審判程序均表示無意見，同意作為證據等語
    （參本院95年12月28日審判筆錄），本院審酌該等書面陳述
    作成之情形均屬正常，並無任何違反法定程序或不當之情形
    ，且與待證事實有關聯性，認適當作為證據，依刑事訴訟法
    第159 條之5 第1 項規定，上開書面陳述均具有證據能力。
貳、實體部分：
一、上開事實，業據被告於本院審理時坦承不諱，並有上開被告
    所不爭執之證據能力欄所載之證據資料在卷可參。再被告為
    警查獲，經採尿送驗後，結果均呈嗎啡、甲基安非他命陽性
    反應，有高雄市立凱旋醫院濫用藥物尿液檢驗報告1 紙附卷
    可佐。而扣案如附表一編號4 之白粉共106 包送經檢驗，結
    果確含有第一級毒品海洛因成分（合計驗後淨重35 .79 公
    克，純質淨重4.05公克，空包裝重26.67 公克），有法務部
    調查局鑑定通知書1 份在卷足憑；而編號5 所示之晶體1 包
    （驗前淨重0.14公克，驗後淨重0.12公克），送經檢驗結果
    ，確含有二級毒品甲基安非他命成分；其餘編號6 （電子秤
    表面殘留），以及編號7 （注射針筒檢體編號605） 、8 （
    削尖吸管）所示數量之物品，送經檢驗後，結果均含有毒品
    海洛因陽性反應；且編號1 （自製吸食器）、9 （玻璃球吸
    食器）、10（塑膠吸管）所示之物品，送經檢驗結果，則含
    有毒品甲基安非他命陽性反應，其餘編號2 、3 、6 、7 （
    檢體編號596-604） 所示之物，則無上開毒品之陽性反應，
    亦有高雄醫學大學附設醫院檢驗報告27紙附卷足佐。足認被
    告上開自白，確與卷內積極事證相符，洵堪採為論罪科刑之
    依據。
二、按犯毒品危害防制條例第10條施用第1 、2 級毒品之罪者，
    檢察官應先將被告送勒戒處所觀察、勒戒，經觀察、勒戒後
    ，認無繼續施用毒品之傾向者，應即釋放，並為不起訴之處
    分。又觀察、勒戒執行完畢釋放後，5 年內再犯第10條施用
    毒品之罪，檢察官應依法追訴，毒品危害防制條例第20條、
    第23條定有明文。本件被告前因施用毒品案件，經本院先後
    以89年度毒聲字第3329號、第4689號、第8941號裁定送觀察
    勒戒、強制戒治、停止戒治付保護管束，再因保護管束期間
    犯罪，經本院以90年度毒聲字第2646號裁定撤銷停止戒治，
    仍施以強制戒治，而於91年2 月12日執行強制戒治完畢，有
    台灣高等法院被告前案紀錄表1 件在卷可稽，其於強制戒治
    執行完畢後，5 年以內再犯本件施用第一、二級毒品行為，
    自應依前述規定予以論罪科刑。
三、次按被告本件行為後，如附表所示之罰金刑最低度、易科罰
    金折算標準、定應執行刑等相關法律，均業經變更，並俱於
    民國95年7 月1 日施行，玆經整體比較結果，裁判時法並未
    較為有利，從而依刑法第2 條第1 項規定，自應適用各該行
    為時法即修正前之規定。再海洛因、甲基安非他命，為毒品
    危害防制條例第2 條第2 項第1 款、第2 款依其成癮性、濫
    用性及對社會危害性所分級管制之第一、二級毒品。核被告
    所為，係犯毒品危害防制條例第10條第1 項之施用第一級毒
    品罪、同法條第2 項之施用第二級毒品罪。被告持有上開毒
    品海洛因、甲基安非他命進而施用，其持有之低度行為，為
    施用之高度行為所吸收，不另論罪。再被告所犯施用第一級
    毒品罪、施用第二級毒品罪，犯意個別、手段互異，所犯為
    不同構成要件之罪名，應依修正施行前刑法第51條第5 款之
    規定，按數罪併罰之。又被告前因施用毒品、偽造文書等案
    件，分別經法院各判處有期徒刑1 年2 月、6 月確定，合併
    應執行有期徒刑1 年6 月，於91年2 月13日入監執行，並接
    續執行前麻藥案件之殘刑2 年9 月24日，而於94年10月11日
    因縮刑假釋出監，並於95年1 月9 日縮刑期滿假釋未被撤銷
    ，以已執行論後，於5 年以內再故意犯本件有期徒刑以上之
    罪，為累犯，依刑法第47條第1 項之規定，均應加重其刑。
    爰審酌被告前因施用毒品案件，經送觀察、勒戒、強制戒治
    後，仍不愛惜機會戒除毒癮，且一再施用毒品而經判決處刑
    執行完畢後，仍再為本件犯行，顯見被告不知悔改施毒之惡
    習，復為累犯，惟念及被告犯後坦承犯行，而施用毒品係戕
    害自身身體健康，並未危及他人等一切情狀，分別量處如主
    文所示之刑，並依法定其應執行刑，以資懲儆。
四、沒收部分：
  (一)扣案如附表一編號4 、5 所示數量之第一級毒品海洛因、第
    二級毒品甲基安非他命、編號6 電子秤表面沾粘可供析離之
    毒品海洛因，以及編號7 （注射針筒1 支檢體編號605） 、
    以及編號8 （削尖吸管）、1 （自製吸食器）、9 （玻璃球
    吸食器）、10（塑膠吸管）所示之物品，既經檢驗結果，分
    別沾粘有上開毒品海洛因、甲基安非他命成分，依毒品危害
    防制條例第18條第1 項前段規定，不問屬於犯人即被告與否
    ，均應沒收銷燬之。至因鑑驗所耗費之毒品，既已滅失，爰
    不另為沒收銷燬之諭知。
  (二)再附表一編號2 （注射針筒）、3 （夾鏈袋）及編號6 （電
    子秤，經析離毒品後）、7 （注射針筒9 支編號596-604）
    所示之物品，分別為被告所有，雖經檢驗無上開毒品陽性反
    應，惟係供其預備施用、施用上開毒品所用之物，業經被告
    於警詢、本院審理供承在卷，依刑法第38條第1 項第2 款，
    併宣告均沒收。
  (三)至被告另犯意圖販賣而持有第一級毒品案件，雖經本院於95
    年度訴字第2698號判決就附表一所示毒品、物品，除編號1
    、2 、5 、7 、9 、10外，亦均諭知沒收銷燬、沒收，惟被
    告於警詢、本院審理時坦承上開毒品、物品均供其本件吸食
    所用等語在案，且亦無法明確區分何者為僅供施用、預備施
    用毒品、何者僅供意圖販賣而持有毒品之物，是仍應宣告均
    沒收銷燬、沒收。另被告經警扣案之行動電話2 支，與被告
    本件犯罪無關，此部分業經上開另案判決宣告不予沒收，有
    該件判決理由及其附表編號、備註說明在案，附此敘明
    。
五、據上論斷，應依刑事訴訟法第299 條第1 項前段，毒品危害
    防制條例第10條第1 項、第2 項、第18條第1 項前段，刑法
    第11條、第2 條第1 項前段、第47條第1 項、第38條第1 項
    第2款，修正前刑法第51條第5 款，判決如主文。
本案經檢察官甲○○到庭執行職務。
中　　華　　民　　國　　96　　年　　1 　　月　　11　　日
                  刑事第二庭  審判長法　官  邱永貴
                                    法  官  何佩陵
                                    法  官  李昆南
以上正本，係照原本作成，證明與原本無異。
如不服本判決，應於送達後10日內，向本院提出上訴狀。
中　　華　　民　　國　　96　　年　　1 　　月　　11　　日
                                    書記官  黃美玲
附錄本判決論罪之法條：
附表一：
┌──┬──────────┬─────┬──────────┬───────┐
│編號│應沒收物品名稱      │ 數量     │ 檢驗結果           │備    註      │
├──┼──────────┼─────┼──────────┼───────┤
│ 1  │自製吸食器          │1 組      │有毒品甲基安非他命陽│應沒收銷燬之。│
│    │                    │          │性反應              │              │
├──┼──────────┼─────┼──────────┼───────┤
│ 2  │注射針頭            │1 袋      │無第一、二級毒品陽性│均沒收        │
│    │                    │          │反應                │              │
├──┼──────────┼─────┼──────────┼───────┤
│ 3  │夾鏈袋              │8 小包    │無第一、二級毒品陽性│均沒收        │
├──┼──────────┼─────┼──────────┼───────┤
│ 4  │海洛因0.2 公克裝、  │47包      │合計驗後淨重35.79 公│均沒收銷燬之  │
│    │0.3 公克裝、        │44包      │克，純質淨重4.05公克│              │
│    │0.4 公克裝、        │12包      │（空包裝重26.67 公克│              │
│    │0. 7公克裝          │1包       │）均含毒品害洛因成分│              │
│    │3.4公克裝、         │1包       │及沾粘上開毒品無法析│              │
│    │23公克裝            │1 包（共  │離之空包裝袋106只   │              │
│    │                    │106 包）  │                    │              │
├──┼──────────┼─────┼──────────┼───────┤
│ 5  │甲基安非他命0.3 公克│1包       │驗前淨重0.14公克，驗│均沒收銷燬之  │
│    │裝                  │          │後淨重0.34公克，含甲│              │
│    │                    │          │基安非他命成分；及沾│              │
│    │                    │          │粘上開毒品無法析離之│              │
│    │                    │          │空包裝袋1只         │              │
├──┼──────────┼─────┼──────────┼───────┤
│ 6  │電子磅秤            │1台       │表面沾粘而有有毒品海│析離後之上開毒│
│    │                    │          │洛因陽性反應        │品沒收銷燬之；│
│    │                    │          │                    │電子磅秤沒收  │
├──┼──────────┼─────┼──────────┼───────┤
│7   │注射針筒            │10支      │9 支無第一、二級毒品│編號596 至604 │
│    │                    │          │反應（檢體編號596 至│應予沒收      │
│    │                    │          │604）；1支（檢體編號│              │
│    │                    │          │605 ）有毒品海洛因陽│編號605 應沒收│
│    │                    │          │性反應              │銷燬之        │
├──┼──────────┼─────┼──────────┼───────┤
│8   │削尖吸管（塑膠鏟子）│10支      │均有毒品海洛因陽性反│均應沒收銷燬之│
│    │                    │          │應                  │              │
│    │                    │          │                    │              │
├──┼──────────┼─────┼──────────┼───────┤
│9   │玻璃球吸食器        │1個       │有甲基安非他命陽性反│應沒收銷燬之  │
│    │                    │          │應                  │              │
├──┼──────────┼─────┼──────────┼───────┤
│10  │塑膠吸管            │1支       │有甲基安非他命陽性反│應沒收銷燬之  │
│    │                    │          │應                  │              │
└──┴──────────┴─────┴──────────┴───────┴
┌───────────────────────────────────────────────┐
│附表二：                                                                                      │
├──────┬─────────────┬─────────────┬───────┬────┤
│相關變更條文│行為時法（下稱舊法）之內容│裁判時法（下稱新法）之內容│比  較  理  由│備    註│
├──────┼─────────────┼─────────────┼───────┼────┤
│刑法第33條第│罰金：（銀元）1 元以上。  │罰金：新臺幣1,000 元以上，│罰金刑之下限，│舊法有利│
│5 款：罰金刑│（依罰金罰鍰提高標準條例第│以百元計算。              │由銀元2 元（亦│        │
│下限變更    │1 條前段、第3 條，行政院就│                          │經提高）即新臺│        │
│            │原定數額提高為2倍）       │                          │幣6 元，提高為│        │
│            │                          │                          │新臺幣1,000元 │        │
├──────┼─────────────┼─────────────┼───────┼────┤
│【易科罰金折│犯最重本刑為5 年以下有期徒│犯最重本刑為5 年以下有期徒│易科罰金折算標│舊法有利│
│算標準變更】│刑以下之刑之罪，而受6 個月│刑以下之刑之罪，而受6 個月│準由銀元300 元│        │
│修正前刑法第│以下有期徒刑或拘役之宣告…│以下有期徒刑或拘役之宣告者│即新臺幣900 元│        │
│41條第1 項前│得以（銀元，下同）1 元以上│，得以新臺幣1,000 元、2,00│，提高為以新臺│        │
│段、修正前罰│3 元以下折算1 日，易科罰金│0 元或3,000 元折算1 日，易│幣1,000 元、2,│        │
│金罰鍰提高標│。依刑法第41條易科罰金…就│科罰金。                  │000 元或3,000 │        │
│準條例第2 條│其原定數額提高為100 倍折算│                          │元折算1日。   │        │
│→現行刑法第│1 日；法律所定罰金數額未依│                          │              │        │
│41條第1 項前│本條例提高倍數，或其處罰法│                          │              │        │
│段          │條無罰金刑之規定者，亦同。│                          │              │        │
├──────┼─────────────┼─────────────┼───────┼────┤
│【定執行刑之│數罪併罰，分別宣告其罪之刑│數罪併罰，分別宣告其罪之刑│數罪併罰，以修│舊法有利│
│變更】刑法第│，依下列各款定其應執行者：│，依下列各款定其應執行者：│正前之舊法規定│        │
│51條第5款   │五、宣告多數有期徒刑者，於│五、宣告多數有期徒刑者，於│有利於被告。  │        │
│            │各刑中之最長期以上，各刑合│各刑中之最長期以上，各刑合│              │        │
│            │併之刑期以下，定其刑期。但│併之刑期以下，定其刑期。但│              │        │
│            │不得逾20年。              │不得逾30年。              │              │        │
├──────┼─────────────┴─────────────┴───────┴────┤
│整體比較結果│舊法罰金刑下限、易科罰金折算標準及定執行刑上限均較低，顯較有利。                │
└──────┴────────────────────────────────────────┘
